臺灣士林地方法院行政訴訟判決　
111年度交字第138號
原      告  孫金泉  

被      告  臺北市交通事件裁決所

代  表  人  蘇福智  
訴訟代理人  黃郁軒  
上列當事人間交通裁決事件，原告不服被告民國111年4月21日北
市裁催字第22-AV0000000號違反道路交通管理處罰事件裁決書，
提起行政訴訟，本院判決如下：
    主      文
原告之訴駁回。
訴訟費用新臺幣參佰元由原告負擔。
    事實及理由
一、程序方面：本件係因原告違反道路交通管理處罰條例（下稱
    處罰條例）第42條規定，不服被告民國111年4月21日北市裁
    催字第22-AV0000000號（下稱原處分），而提起行政訴訟，
    經核屬於行政訴訟法第237條之1第1項第1款規定之交通裁決
    事件，自應依行政訴訟法第2編第3章規定之交通裁決事件訴
    訟程序；且本件事證明確，本院爰依同法第237條之7規定，
    不經言詞辯論，逕為判決，合先敘明。
二、事實概要：原告於111年1月7日上午10時59分許，駕駛車牌
    號碼00-0000號自用小客車（下稱系爭車輛），行經臺北市
    南京東路6段與堤頂大道1段處（下稱系爭路段）時，因駕駛
    人變換車道未顯示方向燈，經民眾錄影檢舉，臺北市政府警
    察局內湖分局（下稱舉發單位）以北市警交大字第AV000000
    0號舉發違反道路交通管理事件通知單（下稱系爭舉發通知
    單）舉發，並移請被告裁決。被告於111年4月21日認原告確
    有「汽車駕駛人未依規定使用方向燈」之違規行為，爰依處
    罰條例第42條，以原處分裁處原告罰鍰新臺幣（下同）1200
    元。原告不服，遂提起本件行政訴訟。
三、原告起訴主張：
㈠、原告因臨進紅燈停車時，看到左側車道為市民大道匯入車道
    ，決定讓出車道以利車流，於確認後方100公尺內並無車輛
    後，短暫打右轉燈號，緩緩駛入右車車道。
㈡、並聲明：１、原處分撤銷。２、訴訟費用由被告負擔。
四、被告之答辯：
㈠、本件經舉發機關查覆：經檢視影像採證內容所示，系爭車輛
    於南京東路向右變換車道過程中，並未啟動閃爍右側方向燈
    ，違規行為屬實，員警依法舉發並無違誤。
㈡、至原告陳稱短暫打亮右轉燈號，經檢視檢舉畫面，影片時間1
    0：59：00，系爭車輛行駛於第3、4車道中間，影片時間10
    ：59：01，系爭車輛行駛於第3車道上，煞車燈短暫亮起；
    影片時間10：59：03至05，系爭車輛偏移至第4車道，全程
    未使用方向燈。
㈢、並聲明：
１、原告之訴駁回。
２、訴訟費用由原告負擔。
五、本院之判斷：
㈠、本件相關法條：
１、處罰條例第42條：汽車駕駛人，不依規定使用燈光者，處1,2
    00元以上3,600元以下罰鍰。
２、道路交通安全規則（下稱安全規則）第91條第1項第6款：行
    車遇有轉向、減速暫停、讓車、倒車、變換車道等情況時所
    用之燈光及駕駛人之手勢，應依下列規定：六、變換車道時
    ，應先顯示欲變換車道方向之燈光或手勢。
３、安全規則第109條第2項第2款：汽車駕駛人，應依下列規定使
    用方向燈：二、左（右）轉彎時，應先顯示車輛前後之左（
    右）邊方向燈光；變換車道時，應先顯示欲變換車道方向之
    燈光，並應顯示至完成轉彎或變換車道之行為。
㈡、事實概要欄所記載的事實，除系爭車輛變換車道未使用方向
    燈外，其餘均為兩造所不爭執，並有系爭舉發通知單、原告
    交通違規案件陳述書、舉發單位函、原處分、行車記錄器影
    像及勘驗筆錄及送達證書等存卷可參（見本院卷第48、50、
    56至57、62、81頁），自可信為真實。
㈢、本院勘驗檢舉人提供之行車紀錄器影像，勘驗結果略以（見
    本院卷第81頁勘驗筆錄）：檔名AV0000000-0、AV0000000-0
    ○、兩段畫面為連續無中斷之過程。２、影片開始時，系爭車
    輛出現於畫面上，後自系爭車輛通過南京東路6 段與堤頂大
    道1 段交叉路口時起（拍攝時間2022/01/0710:58:59），系
    爭車輛由原行駛之車道，慢慢偏移至其行向之外側車道，直
    至拍攝時間2022/01/07 10:59:05時止，系爭車輛完全行駛
    於其原開始行駛車道之外側車道。過程中，除於10：59：01
    系爭車輛左右之方向燈均短暫亮起並熄滅外，其餘時間並未
    有方向燈亮起。
㈣、由前開勘驗內容可知，系爭車輛於前開時段行駛於系爭路段
    確有變換車道之行為，然其變換車道時，僅有短暫之左右方
    向燈全亮之情形，其餘時間均未顯示方向燈燈號，其所述變
    換車道有使用燈號等語為不可採。縱如原告所述變換車道有
    短暫打右轉方向燈，但依據安全規則第109條第2項第2款，
    自開始變換車道至結束，均需顯示方向燈，但就原告前開所
    陳，其並未全程顯示欲變換之車道即右邊方向燈，仍屬未依
    照規定使用方向燈，其行為亦符合處罰條例第42條而需予以
    處罰。
㈤、另原告主張當時是最後一輛車，其後方並無車輛或來車，由
    此主張不會影響交通等語，然為加強道路交通管理，維護交
    通秩序，確保交通安全，制定本條例。處罰條例第1條定有
    明文。而安全規則及處罰條例為駕駛人需遵守之最低之行車
    規範，縱使於無人之路上駕駛汽車，仍不可違背該最低行車
    規範，一經違背，即屬對於交通秩序之破壞，且增加自身及
    他人之行車風險。故此，本件原告主張後方並無車輛或來車
    ，但其未打方向燈而變換車道，仍屬對於行車規範秩序之破
    壞，亦增加自己及他人之行車風險，自不得作為期免罰之事
    由。
六、綜上所述，原告於系爭路段行駛時，因有「汽車駕駛人未依
    規定使用方向燈」之違規事實甚為明確，被告依道路交通管
    理處罰條例第42條規定裁處罰鍰1,200元，並無違誤。原告
    訴請撤銷，為無理由，應予駁回。
七、本件判決基礎已臻明確，兩造其餘之攻擊防禦方法及證據資
    料經本院審酌後，核與判決結果不生影響，爰不逐一指駁，
    附此敘明。
八、本件第一審裁判費300元，應由敗訴之原告負擔，爰確定第
    一審訴訟費用額如主文第2項所示。
九、據上論結，本件原告之訴為無理由，依行政訴訟法第98條第
    1項前段、第236條、第237條之7、第237條之8第1項、第237
    條之9第1項，判決如主文。　　
中　　華　　民　　國　　111 　年　　9 　　月　　30　　日
                  行政訴訟庭  法  官  唐一强
以上為正本係照原本作成。
如不服本判決，應於判決送達後20日內，向本院提出上訴狀並表
明上訴理由（原判決所違背之法令及其具體內容或依訴訟資料可
認為原判決有違背法令之具體事實），其未載明上訴理由者，應
於提出上訴後20日內向本院補提理由書（上訴狀及上訴理由書均
須按他造人數附繕本，如未按期補提上訴理由書，則逕予駁回上
訴），並應繳納上訴裁判費新臺幣750元。
中　　華　　民　　國　　111 　年　　9 　　月　　30　　日
                              書記官  鍾堯任